【裁判字號】    90,易,217
【裁判日期】    900312
【裁判案由】    妨害公務等
【裁判全文】
臺灣屏東地方法院刑事判決                            九十年度易字第二一七?
    公  訴  人  臺灣屏東地方法院檢察署檢察官
    被      告  甲○○
右列被告因妨害公務案件，經檢察官提起公訴（九十年度偵字第八七號），本院判決
如左：
     主  文
甲○○對於公務員依法執行職務時施脅迫，處拘役拾伍日，如易科罰金，以參佰元折
算壹日；又對於公務員依法執行職務時施強暴，處拘役貳拾日，如易科罰金，以參佰
元折算壹日。應執行拘役參拾日，如易科罰金，以參佰元折算壹日。
被訴無故侵入住宅部分不受理。
     事  實
一、甲○○於民國八十九年十二月二十二日凌晨二時五十分許，酒後在無正當理由之
    情況下，擅行翻牆侵入鍾旻位於屏東縣恆春鎮○○里○○路三巷一號之住處（侵
    入住宅部分，業據撤回告訴），敲打鍾旻之房門無端加以騷擾，鍾旻乃以電話委
    請其堂兄鍾春男報警。嗣屏東縣警察局恆春分局建民所員警張國儒、洪成功據報
    ，於當日凌晨三時三分前至上址處理，因見甲○○醉臥於鍾旻所在之隔壁房間內
    ，遂將之喚醒，並告知其乃非法侵入民宅，詎甲○○明知張國儒、洪成功二人身
    著制服，係從事公務之人員，且依法執行職務中，竟基於侮辱公務員及妨害公務
    執行之犯意，當場以「幹你娘，幹你娘，要給你們死」等穢言辱罵、脅迫依法執
    行職務之張國儒、洪成功。張國儒、洪成功二人聞言制止，然甲○○非唯不知收
    斂，甚而另行起意，又基於妨害公務執行之犯意，除徒手攻擊員警張國儒，致張
    國儒右眼側腫挫傷外，復踢毀車號ＷＬ─八六一七號偵防車左後門玻璃，以此強
    暴之方式妨害公務之執行。
二、案經鍾旻訴由屏東縣警察局恆春分局報請臺灣屏東地方法院檢察署檢察官偵查起
    訴。
     理  由
壹、被訴妨害公務部分
一、訊據被告甲○○固不否認前揭事實，惟辯稱：伊酒醉酩酊，全然不知所作所為云
    云。經查，前揭事實業據告訴人鍾旻指訴綦詳，復有員警張國儒所撰案發經過報
    告書一份、驗傷診斷書及案發現場暨物品受損照片五張附卷可稽。而酒精雖有壓
    抑大腦皮質層之作用，因而降低理智，妨礙情緒或行為之管理及控制，然查被告
    自承乃翻越高牆侵入告訴人住處，足見被告於案發當時之意識，顯能協調肢體動
    作，而為翻越高牆之行為，且參酌被告於就逮後之警訊，尚能明確供述其未攜帶
    兇器，復避重就輕以侵入告訴人住處之緣由祇為睡覺，餘則皆以酒醉不知情云云
    置辯，益徵被告能為己辯護，並無欠缺正常思辨之情事。況縱被告係因酒後而有
    違常之舉止，惟飲酒乃其自行招致之行為，本件查無確切之證據，證明被告於行
    為當時，對外界事務之知覺理會及判斷能力全然喪失，或達較普通人之平均程度
    ，有顯然減退之情形，是被告自非可主張其心智之障礙，執為減輕刑責之藉口而
    邀寬典，所辯要屬卸責之詞，委為可採，本案事證明確，犯行洵堪認定，應予依
    法論科。
二、核（一）被告以前揭穢言辱罵、脅迫員警張國儒、洪成功二人之行為，係犯刑法
    第一百四十條第一項前段之侮辱公務員罪及第一百三十五條第一項之妨害公務執
    行罪。其同時當場辱罵二名員警，復對於公務員依法執行職務時施以脅迫，前者
    乃一行為觸犯二相同之罪名，為同種想像競合犯，應擇一罪處斷；後者乃相同之
    一行為，復觸犯二不同之罪名，為異種想像競合犯，應從重論以妨害公務執行罪
    。（二）被告徒手攻擊員警張國儒，復踢毀偵防車玻璃之行為，則係犯同法第一
    百三十五條第一項之妨害公務執行罪。被告所為雖造成傷害及毀損之結果，惟其
    目的為抗拒員警之逮捕帶離，意在妨害公務之執行，尚無證據證明被告併具傷害
    或毀損之犯意，應認係施強暴手段之當然結果，不另論罪。所犯上開二罪，犯意
    各別，行為獨立，應予分論併罰。本件公訴人所起訴被告犯罪之事實，據起訴書
    之記載為：「被告以『幹你娘，幹你娘，要給你們死』之髒話辱罵、脅迫依法執
    行職務之二名員警，繼而乘隙徒手攻擊警員張國儒，..... 並於警員將其逮捕帶
    上警車時，突以雙腳踢毀偵防車左後門玻璃，以此強暴、脅迫之方式妨害公務之
    執行。」等情，查被告口出上開言詞，時空上無法分離，法律上核為一行為，無
    法割裂認定穢言為一行為，嚇詞復為另一行為，是被告乃一行為同時觸犯妨害公
    務執行及侮辱公務員二罪名，業如前述，公訴意旨論列被告所犯妨害公務執行及
    侮辱公務員二罪，乃行為互殊之二行為所致，容有誤會。爰審酌被告素行、犯罪
    之動機、手段、目的、所造成之損害，犯罪後態度等一切情狀，各量處如主文所
    示之刑，併諭知易科罰金之折算標準（按被告行為後，刑法第四十一條犯最重本
    刑為三年以下有期徒刑以下之刑之罪，受六個月以下有期徒刑或拘役之宣告，因
    身體、教育、職業、家庭之關係，執行顯有困難者，得易科罰金之規定，就所犯
    之罪法定最重本刑刑度，業經修正為五年以下有期徒刑，並改列為第四十一條第
    一項前段，經總統於九十年一月十日公布，本件應依同法第二條第一項前段適用
    裁判時之法律，即應依修正後之第四十一條第一項規定為易科罰金折算標準之諭
    知），併就所宣告之刑，定其應執行之刑。
貳、被訴無故侵入住宅部分
一、公訴意旨另以：被告於前揭時地，未得告訴人之允許，侵入告訴人住處，因認被
    告涉有刑法第三百零六條第一項之無故侵入住宅罪嫌，此與其所犯妨害公務部分
    ，犯意各別，行為互殊，罪名有異，應予分論併罰。
二、按告訴乃論之罪，告訴人於第一審辯論終結前，得撤回其告訴，又告訴經撤回者
    ，法院應諭知不受理之判決，刑事訴訟法第二百三十八條第一項及第三百零三條
    第三款分別定有明文。
三、經查，本件被告因上開無故侵入住宅案件，經檢察官提起公訴，認其係犯刑法第
    三百零六條第一項之無故侵入住宅罪。依同法第三百零八條第一項之規定，須告
    訴乃論。茲據告訴人於本院審理中當庭撤回其告訴，揆諸前開說明，爰不經言詞
    辯論，逕為不受理之判決。
四、另按刑法第三百零六條第一項之無故侵入住宅罪，其所保護之法益為個人在其居
    住處所中有不被干擾，或其居住安寧有不被破壞之自由，重點在於生活居住環境
    安寧之遭受侵害，不以有權管領支配者對住宅有所有權為要件，故該罪之直接受
    害人應以現實住居之人為限。查本件被告所侵入之屏東縣恆春鎮○○里○○路三
    巷一號處為告訴人堂兄鍾春男所有，經出借予告訴人居住使用，鍾春男平日及案
    發當時並未住居該處等情，均據告訴人及鍾春男陳明在卷，是鍾春男顯非被告無
    故侵入前揭處所之直接被害人，應不得為告訴人。從而，鍾春男於本件所提之侵
    入住宅告訴，既非合法，自無其告訴未經撤回，而仍應就被告侵入前揭處所予以
    實體審理之問題，附此敘明。
據上論斷，應依刑事訴訟法第二百九十九條第一項前段、第三百零三條第三款、第三
百零七條，刑法第二條第一項前段、第一百三十五條第一項、第一百四十條第一項前
段、第五十五條、第五十一條第六款、第四十一條第一項，罰金罰鍰提高標準條例第
一條前段、第二條，判決如主文。
本案經檢察官蔣忠義到庭執行職務。
中      華      民國      九十      年      三      月    十二    日
                                      臺灣屏東地方法院刑事第三庭
                                          法  官  蔡憲德
右正本證明與原本無異。
對於本判決如有不服應於收受送達後十日內向本院提出上訴書狀上訴於台灣高等法院
高雄分院並按他造當事人之人數附具繕本。
                                          書記官  林鴻仁
中      華      民      國      九十      年      三       月    十二   日
附錄本案論罪科刑法條
刑法第一百三十五條第一項：
對於公務員依法執行職務時，施強暴脅迫者，處三年以下有期徒刑、拘役或三百元以
下罰金。
刑法第一百四十條第一項：
於公務員依法執行職務時，當場侮辱，或對於其依法執行之職務公然侮辱者，處六月
以下有期徒刑、拘役或一百元以下罰金。


司法院資訊處製作；財團法人民間司法改革基金會備份。
